臺灣高等法院臺中分院交通事件裁定　　100年度交抗字第198號
抗 告 人即
原處分機關　交通部公路總局臺中區監理所
法定代理人　陳聰乾
受處分人　　賀渼縈原名賀仰蘭.
上列抗告人因受處分人違反道路交通管理處罰條例聲明異議案件
，不服臺灣臺中地方法院中華民國100年1月24日所為裁定（100
年度交聲字第293號），提起抗告，本院裁定如下：
    主  文
原裁定就原處分關於罰鍰逾新臺幣參萬元不罰部分，撤銷。
上開撤銷部分，受處分人在原審之異議駁回。
    理  由
一、抗告意旨略以：本案受處分人賀渼縈（以下稱受處分人）酒
    後駕車行為既經檢察官為緩起訴處分，並命令受處分人向臺
    中市衛生局支付緩起訴處分金新臺幣（下同）30,000元，並
    接受2場次法治教育課程，惟受處分人被查獲當時酒精濃度
    達0.82mg/l，依道路交通管理處罰條例第35條第1項第1款規
    定處罰鍰49,500元，而其所支付之緩起訴處分金僅為30,000
    元，參臺灣高等法院於民國95年10月30日以院信文廉字第09
    50006510號轉司法院函示所屬各法院：請就酒後駕車案件，
    如認應科以罰金者，允衡酌其行為之危害性，並參酌道路交
    通管理處罰條例第35條第8項：「前項汽車駕駛人，經裁判
    確定處以罰金低於本條例第92條第3項所訂最低罰鍰基準規
    定者，應依本條例裁決繳納不足最低罰鍰之部分」等相關意
    旨，妥適量刑等情，本件受處分人縱依緩起訴處分命令向臺
    中市衛生局支付緩起訴處分金30,000元，並接受2場次法治
    教育課程，依上開規定，本所就行政罰之罰鍰方面，仍得就
    其差額部分裁處19,500元。是以，抗告人即原處分機關交通
    部公路總局臺中區監理所（以下稱原處分機關）就本件罰鍰
    部分之裁處並無違誤，為符合公平正義原則，請撤銷原裁定
    ，再為適法之處分云云。
二、按道路交通主管機關對於汽車駕駛人之酒後駕車行為，依道
    路交通管理處罰條例第35條第1項第1款規定予以裁罰，係對
    行為人違反行政法上義務規定之行政罰，且該條例關於一行
    為同時觸犯刑事法律及違反行政法上義務規定者，並無特別
    規定，是以汽車駕駛人酒後駕車行為，經測試檢定酒精濃度
    超過規定標準，同時涉犯刑法第185條之3之公共危險罪嫌者
    ，道路交通主管處罰機關除有行政罰法第26條第1項但書規
    定，得處以其他種類行政罰之情形外，關於罰鍰部分，即應
    依行政罰法第26條及道路交通管理處罰條例第10條規定，移
    送地方法院檢察署處理，於移送後，非有行政罰法第26條第
    2項所定不起訴等事由，不得再依道路交通管理處罰條例第
    35條第1項第1款規定，裁處行為人罰鍰之行政罰。次按，酒
    後駕車經檢察官為緩起訴處分，並命被告向公益團體捐款或
    提供義務勞務者，被告係履行檢察官為緩起訴處分命令，此
    等命令名義上雖非刑罰，但仍是一種特殊的處遇措施，造成
    被告之財產減少或義務增加，性質上亦屬干預人民自由之處
    分，與刑事制裁無異，實質上為刑事處罰。故檢察官為緩起
    訴處分並命向公益團體捐款者，其捐款解釋上亦屬道路交通
    管理處罰條例第35條第8項所規定之罰金，監理機關雖不得
    再為行政裁罰，惟若行為人所支付之緩起訴處分金，未達道
    路交通管理處罰條例第92條第3項所訂最低罰鍰基準規定者
    （依違反道路交通管理事件統一裁罰基準表之規定，駕駛人
    違反處罰條例第35條第1項第1款之規定，其吐氣所含酒精濃
    度超過每公升0.55毫克以上者，機車之最低罰鍰為45,000元
    ，小型車之最低罰鍰為49,500元），依該條例第35條第8項
    之規定，即須補繳不足最低罰鍰之部分，始為適法。因此法
    院僅得就行為人已依緩起訴處分為公益捐款部分予以撤銷，
    並為不罰之諭知。如一方面認為行為人依檢察官緩起訴處分
    命令而為金錢給付，與受刑事處罰無異，依行政罰法第26條
    之規定，監理機關不得再行裁罰；一方面卻又認為該等金錢
    給付不屬於道路交通管理處罰條例第35條第8項所定罰金，
    無需依該項規定補繳不足最低罰鍰部分之差額，理由顯有矛
    盾。且若緩起訴捐款金額低於最低罰鍰金額，亦有失公平（
    臺灣高等法院暨所屬法院97年11月法律座談會刑事類提案交
    通案件第39號研討結果參照）。
三、經查：
  (一)本件受處分人於98年9月9日3時4分許，駕駛車牌號碼8F-848
    3號自用小客車，在臺中市○○路與崇德路口處，因「酒後
    駕車，經酒精測試器測試酒測值達0.82mg/l（禁駛）」違規
    ，經臺中市警察局交通警察隊直屬第一分隊以中市警交字第
    GE0000000號舉發違反道路交通管理事件通知單舉發，因本
    案緩起訴業已期滿確定，原處分機關乃於99年12月30日以中
    監違字第裁60-GE0000000號違反道路交通管理事件裁決書處
    罰鍰49,500元，吊扣駕駛執照12個月，並應參加道路交通安
    全講習，逾期依裁決書處罰主文規定裁處，而吊扣駕駛執照
    12個月部分業已執行，有上開舉發通知單及裁決書影本各1
    份在卷可稽（見原審卷第6、5頁），且為受處分人所不爭執
    ，是其前揭違規行為堪以認定。
  (二)又受處分人上開違規行為，同時觸犯刑法第185條之3之公共
    危險罪，經移送臺灣臺中地方法院檢察署檢察官偵辦後，檢
    察官作成98年度速偵字第3252號緩起訴處分，諭知緩起訴期
    間為1年，受處分人應於收受執行緩起訴命令通知書後，向
    臺中市衛生局支付30,000元，並應於緩起訴處分期間屆滿前
    6個月前，參加該署所舉辦之法治教育2場，並應於緩起訴處
    分確定後，依觀護人之指定，按時至該署報到，接受相關規
    定說明，受處分人已於98年10月26日支付臺中市衛生局30,0
    00元，並已依指示執行完畢緩起訴所附帶應履行必要命令，
    且經過緩起訴期間1年期滿未經撤銷緩起訴而告確定等情，
    除有臺灣臺中地方法院檢察署中檢輝護屏字第126772號函影
    本、臺灣臺中地方法院檢察署檢察官98年度速偵字第32 52
    號緩起訴處分書及郵政跨行匯款申請書匯款人收據影本各1
    份（見原審卷第3頁、第8頁、第4頁）外，並有臺灣高等法
    院被告前案紀錄表（見本院卷第14頁）附卷可稽。
  (三)原處分機關依道路交通管理處罰條例第35條第1項第1款之規
    定，裁處罰鍰49,500元整，吊扣駕駛執照12個月，施以道安
    講習，逾期則依裁決書處罰主文規定裁處，有上開99年12月
    30日中監違字第裁60-GE0000000號違反道路交通管理事件裁
    決書影本1份在卷可稽（見原審卷第5頁）。而受處分人異議
    意旨略以：依據行政罰法第26條規定，一行為同時觸犯刑事
    法律及違反行政法上義務規定者，依刑事法律處罰之。受處
    分人業經檢察官判緩起訴處分，已繳納30,000元，並參加2
    次法治教育，而原處分機關另向受處分人處罰行政罰鍰49,
    500元，並執行吊扣駕照，實無一事二罰處行政罰之必要，
    爰聲請撤銷行政罰鍰49,500元，以維持公平正義原則等語（
    吊扣汽車駕駛執照12個月及施以道安講習部分未據異議）。
  (四)查受處分人經檢察官命向臺中市衛生局支付30,000元部分，
    與前開最低罰鍰金額相較，顯然較低，難謂符合公平正義原
    則，參照前揭「違反道路交通管理事件統一裁罰基準表」、
    道路交通管理處罰條例第35條第8款之規定，以及臺灣高等
    法院於95年10月30日以院信文廉字第0950006510號轉司法院
    函示所屬各法院：「請就酒後駕車案件，如認應科以罰金刑
    者，允衡酌其行為之危害性，並參酌道路交通管理處罰條例
    第35條第8項：『前項汽車駕駛人，經裁判確定處以罰金低
    於本條例第92條第3項所訂最低罰鍰基準規定者，應依本條
    例裁決繳納不足最低罰鍰之部分。』等相關意旨，妥適量刑
    。」等情，受處分人雖依緩起訴處分命令向臺中市衛生局支
    付30,000元，原處分機關就行政罰之罰鍰方面仍得就差額即
    19,500元部分予以裁處。從而，原裁定將原處分關於裁處罰
    鍰逾30,000元（即差額19,500元）部分予以撤銷，並諭知該
    部分不罰，於法即有未合，抗告意旨指摘原裁定此部分不當
    ，即為有理由，應由本院將原裁定此部分予以撤銷，並駁回
    受處分人此部分之異議。至原處分有關裁處吊扣受處分人駕
    駛執照12個月，施以道安講習部分，本不在受處分人聲明異
    議之範圍內，故非本件原審及抗告程序所應審究之範圍，併
    此敘明。
四、據上論斷，應依道路交通案件處理辦法第26條，刑事訴訟法
    第413條，裁定如主文。
中    華    民    國  100    年    3    月    10    日
            刑事第十一庭  審判長法  官  郭  同  奇
                                法  官  洪  曉  能
                                法  官  許  冰  芬
以上正本證明與原本無異。
不得再抗告。
                                書記官  賴  成  育
中    華    民    國  100    年    3    月    10    日